【裁判字號】    98,訴,1566
【裁判日期】    990409
【裁判案由】    毒品危害防制條例
【裁判全文】
臺灣高雄地方法院刑事判決              98年度訴字第1566號
公  訴  人  臺灣高雄地方法院檢察署檢察官
被      告  丙○○
選任辯護人  鄭國安律師
            吳麗珠律師
            賴柏宏律師
被      告  丁○○
選任辯護人  蔡錫欽律師
            李建宏律師
被      告  戊○○
指定辯護人  許乃丹律師
被      告  甲○○
選任辯護人  林柏祥律師
            王銘鈺律師
上列被告等因違反毒品危害防制條例案件，經檢察官提起公訴（
98年度偵字第24171 、24174 號）及移請併案審理（併案案號：
98年度偵字第35535 號），本院判決如下：
    主  文
丙○○、丁○○共同運輸第三級毒品，丙○○處有期徒刑拾年，
丁○○處有期徒刑玖年陸月。扣案之第三級毒品愷他命伍拾玖罐
暨裝盛塑膠罐（驗後淨重合計肆伍柒肆柒點零肆公克）、航空貨
運袋貳個、門號0000000000000號、Ｚ00000
0000號、0000000000000號、Ｚ000000
000號、Ｚ000000000號行動電話（均含SIM 卡）各
壹具、記載「少年0000000000」之筆記壹張、記載「民族一路77
8 號」之筆記壹張均沒收。
顏俊卿共同運輸第三級毒品，處有期徒刑玖年陸月。扣案之第三
級毒品愷他命伍拾玖罐暨裝盛塑膠罐（驗後淨重合計肆伍柒肆柒
點零肆公克）、航空貨運袋貳個、門號00000000000
00號、Ｚ000000000號、000000000000
0號、Ｚ000000000號、Ｚ000000000號行動
電話（均含SIM 卡）各壹具、記載「少年0000000000」之筆記壹
張、記載「民族一路778 號」之筆記壹張、運輸第三級毒品愷他
命所得新臺幣貳仟元均沒收。
甲○○共同運輸第三級毒品，處有期徒刑玖年。扣案之第三級毒
品愷他命伍拾玖罐暨裝盛塑膠罐（驗後淨重合計肆伍柒肆柒點零
肆公克）、航空貨運袋貳個、門號0000000000000
號、Ｚ000000000號、0000000000000號
、Ｚ000000000號、Ｚ000000000號行動電話
（均含SIM 卡）各壹具、記載「少年0000000000」之筆記壹張、
記載「民族一路778 號」之筆記壹張、運輸第三級毒品愷他命所
得新臺幣壹萬捌仟元均沒收。
    事  實
一、丙○○、丁○○、顏俊卿（綽號少年仔）、甲○○與文景航
    空貨運承攬股份有限公司（址設臺北市○○區○○街178 號
    1 樓，以下簡稱文景公司）負責人林景涼、鄭文王（以上二
    人由檢察官另行偵辦中）均明知愷他命（Ketamine，下稱愷
    他命）係毒品危害防制條例第2 條第2 項第3 款所列之第三
    級毒品，不得非法運輸、持有，竟共同基於自臺北市運輸第
    三級毒品至高雄市之犯意聯絡，先由林景涼於不詳時、地取
    得第三級毒品愷他命59罐（驗後合計淨重4 萬5747.04 公克
    、純質淨重為4 萬3043.39 公克），分裝置於2 個航空貨運
    袋中，放在文景公司，並由甲○○負責駕駛車輛從文景公司
    載運至高雄市，由丙○○、戊○○負責在高雄市接應，由丁○○、鄭文王負責居中聯絡。嗣由丙○○於98年8 月12日20
    時51分許及同年月13日零時16分許均撥打丁○○所有門號00
    00000000000 號行動電話，要求丁○○聯絡將上開愷他命毒
    品由臺北市文景公司運送至高雄市，經丁○○以前開門號00
    00000000000 號行動電話與鄭文王所持用門號000000000000
    0 號行動電話聯絡後，約定將上開愷他命毒品由臺北市文景
    公司以貨車運送至高雄市三民區○○○路778 號。鄭文王於
    98年8 月13日8 時8 分許以門號0000000000000 號行動電話
    撥打林景涼所持用門號0000000000000 號行動電話，聯絡林
    景涼於該日將上開愷他命毒品由臺北市文景公司運送至高雄
    市三民區○○○路778 號，林景涼旋於同日8 時12分許即以
    上開門號0000000000000 號行動電話撥打甲○○所有門號00
    00000000號行動電話，聯絡甲○○駕車將愷他命59罐運送至
    高雄市，甲○○於同日9 時許至臺北市○○區○○街178 號
    1 樓文景公司，駕駛車牌號碼3213-QY 號自用小貨車搬運輸
    送2 個航空貨運袋所裝合計59罐之愷他命，沿國道1 號至左
    營交流道下高速公路，駛向高雄市三民區○○○路778 號前
    。又丁○○於98年8 月13日9 時許至鄰近高雄市三民區○○○路77 8號之裕誠路與民族路交岔口與丙○○見面，告知丙○○上開愷他命將於該日13時許由貨車運送至高雄市三民區
    ○○○路778 號後先行離去，丙○○即於同日9 時45分許以
    其所有門號0000000000號行動電話撥打顏俊卿所有門號0000
    000000號行動電話，相約在上開高雄市○○區○○路與民族
    路交岔口見面，嗣顏俊卿於同日10時19分許駕駛車牌號碼YP
    -8690 號自用小客車到達上開路口後，丙○○當面告知顏俊
    卿於當日13時許駕駛該部自用小客車，至高雄市三民區○○○路77 8號接應愷他命毒品，並交付新臺幣（下同）2000元
    供顏俊卿接應愷他命之駕車油費及購買用以分裝愷他命之塑
    膠袋，其後二人各自離開。嗣丁○○於98年8 月13日12時55
    分許，與丙○○再次在高雄市○○區○○路與民族路交岔口
    見面時，告知丙○○運送愷他命毒品之貨運公司名稱為「文
    景」後離開現場，嗣顏俊卿於同日12時56分許駕駛車牌號碼
    YP-8690 號自用小客車，到達上開高雄市三民區○○○路77
    8 號附近停車後，下車至馬路對面與丙○○會合，等待接收
    愷他命毒品。嗣甲○○於同日13時8 分許駕駛車牌號碼3213
    -QY 號自用小貨車，載送愷他命毒品到達上開高雄市三民區
    ○○○路778 號前，由站在馬路對面之丙○○、顏俊卿所發
    覺，丙○○即以其所有門號0000000000000 號行動電話撥打
    丁○○所有之門號0000000000000 號行動電話，知告丁○○
    有貨車停在上開高雄市三民區○○○路778 號前，但貨車上
    未印漆貨運公司名稱，不能確定為文景公司貨車，丁○○要
    求丙○○向該貨車司機詢問，丙○○即與顏俊卿橫越馬路，
    由丙○○向駕駛車牌號碼3213-QY 號自用小貨車之甲○○詢
    問並要求交貨，惟甲○○於未與林景涼聯絡確認前，不願交
    貨，丙○○即於同日13時9 分許再以上開門號000000000000
    0 號行動電話撥打丁○○之門號0000000000000 號行動電話
    ，告知丁○○該貨車司機不肯交付愷他命毒品，要求丁○○
    聯絡，使該司機即甲○○立即交付愷他命毒品，丁○○即以
    門號0000000000000 號行動電話撥打鄭文王所使用之門號00
    00000000000 號行動電話，嗣甲○○於同日13時11分許以上
    開門號0000000000號行動電話接獲林景涼以門號0000000000
    000 號行動電話所撥打指示交貨之電話後，甲○○即打開所
    駕駛自用小貨車之車廂門，將裝有愷他命毒品之2 個航空貨
    運袋搬下貨車，由丙○○將運費1 萬8000元交付甲○○，由
    顏俊卿將其中一袋愷他命毒品搬上其車牌號碼YP-8690 號自
    用小客車之後座，嗣同日13時25分許為現場埋伏監控之法務
    部調查局南部地區機動站、高雄市政府警察局新興分局、高
    雄市政府警察局小港分局等所組成之專案小組成員當場查獲
    ，並在上開車牌號碼3213-QY 號自用小貨車旁及車牌號碼YP
    -8690 號自用小客車後座，各扣得1 袋裝有第三級毒品愷他
    命毒品之航空貨運袋，2 袋合計59罐愷他命（驗後合計淨重
    4 萬57 47.04公克、純質淨重為4 萬3043.39 公克），並扣
    得丙○○所有供聯絡運輸愷他命毒品所用之門號0000000000
    000 號、0000000000號行動電話各1 具（均含SIM 卡）、記
    載「少年0000000000」之筆記1 張、顏俊卿所有供聯絡運輸
    愷他命毒品所用之門號0000000000號行動電話1 具（含SIM
    卡）及所得現金2000元、甲○○所有供聯絡運輸愷他命毒品
    所用之門號0000000000號行動電話1 具（含SIM 卡）及因運
    輸愷他命毒品所得現金1 萬8000元，及與運輸愷他命毒品無
    關之丙○○所有電話號碼筆記1 張、顏俊卿所有門號000000
    0000號行動電話、甲○○所有門號0000000000號行動電話各
    1 具（均含SIM 卡），同時逮捕在高雄市○○○路778 號附
    近永和豆漿店門口之丁○○，扣得丁○○所有供聯絡運輸愷
    他命毒品所用之門號0000000000000 號行動電話1 具（含SI
    M 卡）、記載收取愷他命毒品之地址「民族一路778 號」之
    筆記1 張，與運輸愷他命毒品無關之丁○○所有門號000000
    0000號行動電話1 具（含SIM 卡）、電話號碼筆記1 張。
二、案經法務部調查局南部地區機動站報告臺灣高雄地方法院檢
    察署檢察官偵查後起訴及移送併辦。
    理  由
一、證據能力之認定
  (一)按被告以外之人於審判外之言詞或書面陳述，除法律有規定
    者外，不得作為證據；被告以外之人（包括證人、鑑定人、
    告訴人、被害人及共同被告等）於檢察事務官、司法警察官
    或司法警察調查中所為之陳述，與審判中不符時，其先前之
    陳述具有較可信之特別情況，且為證明犯罪事實存否所必要
    者，得為證據，刑事訴訟法第159 條第1 項、第159 條之2
    分別定有明文。是被告以外之人於司法警察（官）調查中所
    為之陳述，依刑事訴訟法第159 條第1 項規定，係屬傳聞證
    據，原則上無證據能力，惟如該陳述與審判中不符時，其先
    前之陳述具有較可信之特別情況，且為證明犯罪事實存否所
    必要者，依同法第159 條之2 規定（即刑事訴訟法第159 條
    第1 項所指之「除法律有規定者外」），始例外認為有證據
    能力。而所謂「前後陳述不符」之要件，應就前後階段之陳
    述進行整體判斷，以決定其間是否具有實質性差異，惟無須
    針對全部陳述作比較，陳述之一部分有不符，亦屬之。而所
    謂「較可信之特別情況」之情形，亦應就前後陳述時之各種
    外部情況進行比較，以資決定何者外部情況具有可信性。如
    時間之間隔、有意識的迴避、受外力干擾、警詢或檢察事務
    官所作之偵查筆錄記載是否完整等情，法院應斟酌上列因素
    綜合判斷，亦應細究陳述人之問答態度、表情與舉動之變化
    ，此一要件係屬訴訟法事實之證明，以自由證明為已足，且
    應由主張此項證據之人證明。經查：被告丙○○、顏俊卿、
    甲○○於本院審理中以證人身分具結時，其等證述與調查站
    中所為之陳述，其中被告丙○○就購買分裝愷他命毒品塑膠
    袋係何人指示一節，於本院中證述係被告丁○○要買塑膠袋
    來分一分，與其於調查站中陳述由自己指示被告顏俊卿購買
    分裝塑膠袋等情不符；被告顏俊卿就本件愷他命毒品貨主為
    何人一節，於本院中證述其不知道貨主，與其於調查站中陳
    述貨主為被告丙○○等情不符；被告甲○○就運送本件愷他
    命毒品前有無加以查看一節，於本院中證述愷他命毒品以航
    空貨運袋包裝，看不到內容，與其於調查站中陳述曾打開航
    空貨運袋，看見有數十罐白色塑膠罐，內裝粉狀物體等情不
    符，衡以被告丙○○、顏俊卿、甲○○於受調查站詢問時，
    距案發之時較近，記憶較清晰，且無暇深思此間利害關係及
    法律適用，而未及設詞，又本案亦查無被告丙○○、顏俊卿
    、甲○○於上開調查站詢問時，有遭到強暴、脅迫、利誘等
    外力影響其陳述任意性之情形，本院認其三人於調查局詢問
    時之陳述，仍存在具有較可信之特別情況，且為證明犯罪事
    實存在所必要，依上開刑事訴訟法第159 條之2 之規定，得
    為證據。
  (二)次按被告以外之人於偵查中向檢察官所為陳述，除顯有不可
    信之情況者外，得為證據；刑事訴訟法第159 條之1 第2 項
    定有明文。偵查中對被告以外之人所為之偵查筆錄，或被告
    以外之人向檢察官所提之書面陳述，性質上均屬傳聞證據。
    惟現階段刑事訴訟法規定檢察官代表國家偵查犯罪、實施公
    訴，依法其有訊問被告、證人及鑑定人之權，證人、鑑定人
    且須具結，而實務運作時，檢察官偵查中向被告以外之人所
    取得之陳述，原則上均能遵守法律規定，不致違法取供，其
    可信度極高。被告以外之人前於偵查中已具結而為證述，除
    反對該項供述得具有證據能力之一方，已釋明「顯有不可信
    之情況」之理由外，不宜即遽指該證人於偵查中之陳述不具
    證據能力。本件被告顏俊卿於偵查中曾以證人身分具結而為
    陳述，被告丙○○及其指定辯護人並未提及檢察官在偵查時
    有何不法取供之情形，且未釋明上開供述有顯不可信之情況
    ，復於本院審理中以證人身分傳訊被告顏俊卿，經被告丙○○行使對質詰問權，從而被告顏俊卿在偵查中之陳述，依刑
    事訴訟法第159 條之1 第2 項之規定，自得為證據。
  (三)末按被告以外之人於審判外之陳述，雖不符刑事訴訟法第15
    9 條之1 至第159 條之4 之規定，而經當事人於審判程序同
    意作為證據，法院審酌該言詞陳述或書面陳述作成時之情況
    ，認為適當者，亦得為證據，刑事訴訟法第159 條之5 第1
    項定有明文。查除上開證據外，本判決所引用據以認定事實
    之其他傳聞證據，檢察官及被告、辯護人雖知該等證據資料
    為傳聞證據，但於本院審理時均表示同意作為證據，本院審
    酌該等證據資料製作時之情況，尚查無違法不當及證明力明
    顯過低之瑕疵，認為以之作為證據應屬適當，揆諸前開法律
    規定與說明，爰依同法第159 條之5 第1 項規定，認該等證
    據資料均有證據能力。
二、認定犯罪事實所憑之證據及理由
    訊據被告丙○○、丁○○、顏俊卿均坦承經聯絡後，由被告
    丙○○、顏俊卿於上開時、地向被告甲○○領受本件愷他命
    毒品，被告甲○○亦坦承依林景涼電話指示，駕駛車牌號碼
    3213-QY 號自用小貨車，自臺北市文景公司載送本件愷他命
    毒品至高雄市○○○路778 號，將本件愷他命毒品交付被告
    丙○○、顏俊卿，惟均否認有何運輸第三級毒品愷他命之犯
    行，被告丙○○辯稱：我受被告丁○○委託代為收取貨品，
    不知該貨品為愷他命毒品；被告丁○○辯稱：我受友人「謝
    旺霖」委託代為收取貨品，不知該貨品為愷他命毒品；被告
    顏俊卿辯稱：我受被告丙○○委託，開車至查獲現場接貨，
    不知該貨品為愷他命毒品；被告甲○○辯稱：我受林景涼指
    示，開車將貨品運送至查獲現場交給收貨人，不知該貨品為
    愷他命毒品。經查：
  (一)林景涼係址設臺北市○○區○○街178 號1 樓文景公司之負
    責人，於不詳時、地取得愷他命毒品59罐，分裝置於2 個航
    空貨運袋中，放在文景公司，被告丙○○於98年8 月12日20
    時51分許及同年月13日零時16分許均以電話撥打被告丁○○
    所持用門號0000000000000 號行動電話，聯絡將貨品運送至
    高雄市及接貨事宜，經被告丁○○以前開門號000000000000
    0 號行動電話與門號0000000000000 號行動電話聯絡後，知
    悉貨品將以貨車運送至高雄市三民區○○○路778 號，鄭文
    王於98年8 月13日8 時8 分許以門號0000000000000 號行動
    電話撥打林景涼所持用門號0000000000000 號行動電話，聯
    絡林景涼於該日將本件愷他命毒品由臺北市文景公司運送至
    高雄市三民區○○○路778 號，林景涼旋於同日8 時12分許
    即以上開門號0000000000000 號行動電話撥打甲○○所持用
    門號0000000000號行動電話，聯絡被告甲○○駕車將貨品運
    送至高雄市，被告甲○○於同日9 時許至臺北市○○區○○
    街178 號1 樓，駕駛車牌號碼3213-QY 號自用小貨車載送2
    個航空貨運袋內裝59罐愷他命毒品，沿國道1 號至左營交流
    道下高速公路後，駛向高雄市三民區○○○路778 號前。被
    告丁○○於98年8 月13日9 時許至鄰近高雄市三民區○○○
    路778 號之裕誠路與民族路交岔口與丙○○見面，告知被告
    丙○○於該日13時許貨車將運送貨品至高雄市三民區○○○
    路778 號後先行離去，被告丙○○即於同日9 時45分許以門
    號0000000000號行動電話撥打被告顏俊卿所持用門號000000
    0000號行動電話，相約在上開高雄市○○區○○路與民族路
    交岔口見面，嗣被告顏俊卿於同日10時19分許駕駛車牌號碼
    YP-8690 號自用小客車到達上開路口後，被告丙○○當面告
    知被告顏俊卿於當日13時許駕駛該部自用小客車，至高雄市
    三民區○○○路778 號接運貨品，並交付2000元供被告顏俊
    卿載運貨品之駕車油費及購買分裝貨品之塑膠袋，其後二人
    各自離開。被告丁○○於98年8 月13日12時55分許，與被告
    丙○○再次在高雄市○○區○○路與民族路交岔口見面時，
    告知被告丙○○運送貨品之貨運公司名稱為「文景」後離開
    ，嗣被告顏俊卿於同日12時56分許駕駛車牌號碼YP-8690 號
    自用小客車，到達上開高雄市三民區○○○路778 號附近停
    車後，下車至馬路對面與被告丙○○會合，等待接收貨品。
    被告甲○○於同日13時8 分許駕駛車牌號碼3213-QY 號自用
    小貨車，載送貨品到達上開高雄市三民區○○○路778 號前
    ，由站在馬路對面之被告丙○○、顏俊卿所發覺，被告丙○○即以門號0000000000000 號行動電話撥打被告丁○○之門
    號0000000000000 號行動電話，知告被告丁○○有貨車停在
    上開高雄市三民區○○○路778 號前，但貨車上未漆印貨運
    公司名稱，不能確定為文景公司貨車，被告丁○○要求被告
    丙○○向該貨車司機詢問，被告丙○○與被告顏俊卿即橫越
    馬路，由被告丙○○向駕駛車牌號碼3213-QY 號自用小貨車
    之被告甲○○詢問並要求交貨，惟被告甲○○於未與林景涼
    聯絡確認前，不願交貨，被告丙○○即於同日13時9 分許再
    以上開門號0000000000000 號行動電話撥打被告丁○○之門
    號0000000000000 號行動電話，告知被告丁○○該貨車司機
    不肯交付貨品，要求被告丁○○聯絡，使該司機即被告甲○○立即交付貨品，丁○○即以門號0000000000000 號行動電
    話撥打門號0000000000000 號之行動電話，嗣被告甲○○於
    同日13時11分許以上開門號0000000000號行動電話接獲林景
    涼以門號0000000000000 號行動電話所撥打之電話，被告甲○○即打開所駕駛自用小貨車之車廂門，將2 個航空貨運袋
    搬下貨車，由被告丙○○將運費1 萬8000元交付被告甲○○
    ，由被告顏俊卿將其中一個航空貨運袋搬上其車牌號碼YP-8
    690 號自用小客車之後座，於同日13時25分許為現場埋伏監
    控之法務部調查局南部地區機動站、高雄市政府警察局新興
    分局、高雄市政府警察局小港分局等所組成之專案小組成員
    當場查獲，並在上開車牌號碼3213-QY 號自用小貨車旁及車
    牌號碼YP-8690 號自用小客車後座，各扣得1 袋裝有第三級
    毒品愷他命毒品之航空貨運袋，2 袋合計59罐愷他命等情，
    經被告丙○○（偵一卷4 至6 頁、院二卷19、46至48、217
    、院三卷12至16頁）、被告丁○○（偵一卷104 頁、院二卷
    26、27、29、54至56、177 、178 頁、院三卷17至18反頁）
    、被告顏俊卿（偵一卷45、113 頁、院二卷200 至202 頁、
    院三卷24頁）、被告甲○○（偵一卷51頁、72至73頁、102
    、103 頁、院一卷200 頁、院二卷184 至186 頁、院三卷20
    至22反頁）分別供證明確，且有法務部調查局南部地區機動
    工作組搜索扣押筆錄、扣押物品目錄表（偵一卷19至23頁）
    、查獲時現場蒐證相片（偵一卷32、33頁）、文景公司之營
    業登記資料查詢（偵一卷133 頁）、對被告丙○○、顏俊卿
    及鄭文王、林景涼所持用上開行動電話之通訊監察書及之通
    訊監察作業報告表（院一卷186 至195 頁、偵一卷78至81頁
    、16頁）、被告丙○○所持用門號0000000000號、被告甲○○所持用門號0000000000號、被告顏俊卿所持用門號000000
    0000號行動電話雙向通聯查詢資料（院二卷115 頁、120 、
    121 頁、140 至142 頁）在卷可佐。又被告丙○○於98年8
    月13日12時55分許與被告顏俊卿電話通話前，經被告丁○○
    告知「文景」一情，經本院勘驗上開時間被告丙○○以門號
    0000000000號與被告顏俊卿之門號0000000000號行動電話通
    訊監察錄音光碟無誤，有勘驗筆錄在卷可憑（院二卷216 、
    217 頁）。又本件扣案之2 個航空貨運袋合計59罐白色結晶
    物，經鑑驗後結果均含第三級毒品愷他命成分（驗後合計淨
    重4 萬5747.04 公克、純質淨重為4 萬3043.39 公克），有
    法務部調查局98年10月7 日調科壹字第09800520040 號鑑定
    書（偵一卷128 頁）附卷可參，是此部分事實應堪認定。
  (二)次以：
  (1)被告丙○○於98年8 月12日20時51分許與被告丁○○之上開
    電話通聯中有下列對話情形：被告丙○○：「我想喔，不然
    這樣子，明天早上，你叫他乾脆拿到我們那邊，我先把它接
    起來，反正那個土豆殼也還沒剝。」、被告丁○○：「你朋
    友那邊不好喔？」、被告丙○○：「不是啦，那個價錢不太
    好…你叫他明天早上來，我另外還有別人，他們作花生糖的
    還有別人。」、被告丁○○：「原本那個呢？」、被告丙○○：「原先的價錢他不要，他還要減一碼下來。」、被告丁○○：「你另外朋友那邊可以照原先？」、被告丙○○：「
    我現在不知道，但是我現在應該先自己弄一下，沒關係，就
    一、二天就好，一天、二天而已，有可能當天就夠了，財仔
    這邊我跟他商量，看能不能多個0.5 …對不對？」、被告丁○○：「如果只差一碼，就給他好了。」、被告丙○○：「
    好啦，不然你看怎樣再打給我。」、被告丁○○：「好，我
    聯絡看怎樣，再跟你說。」等語。另該二人於98年8 月13日
    零時16分許之上開電話通聯中有下列對話情形：被告丙○○
    ：「張先生不要，我回來拜託財仔，他說沒關係，但是那個
    魚冰那麼久，不要壞了，我看乾脆叫他拖下來好了。」、被
    告丁○○：「是說他們那麼多，之前都交代好了，現在又變
    這樣，唉…」、被告丙○○：「他現在就不要，我聽老仔說
    ，現在追錢追得哎哎叫…沒關係，看怎樣再那個，叫他明天
    （應係指98年8 月13日）拖下來沒關係，我跟財仔說好了…
    」、被告丁○○：「是直接叫他們拿嗎？財仔那邊是怎樣？
    是直接給他們還是怎樣？」、被告丙○○：「沒有啦，我叫
    少年仔拿去拆一拆，弄好。現在叫他弄，到時大家又出差錯
    要怎麼辦，斤兩出差錯要怎麼辦，我叫他接起來沒關係，你
    看他什麼時候直接拖下來，看在什麼地方，你跟他約地方。
    」、被告丁○○：「你要叫你的少年仔。」、被告丙○○：
    「對，我也會去。」、被告丁○○：「我明天（應係98年8
    月13日）聯絡一下，再聯絡。」、被告丙○○：「好。」等
    語。又鄭文王與林景涼於98年8 月13日8 時8 分許之上開電
    話通聯中有下列對話情形：鄭文王：「你能不能叫人拿到高
    雄來？」、林景涼：「哇」、鄭文王：「之前你們有出來的
    那個手下，在什麼路他知道。」、林景涼：「不同人就不知
    道了，不然你再給我一下。」、鄭文王：「那路你知道，如
    果知道我號碼給你。」、林景涼：「好，幾號？」、鄭文王
    ：「778 。」、林景涼：「778 ，好。」等語。以上3 通電
    話對話情形，有前開通訊監察作業報告表附卷可憑。
  (2)被告丁○○聯絡將本案愷他命毒品運送至高雄時，係以門號
    0000000000000 號行動電話撥打門號0000000000000 號行動
    電話一節，經被告丁○○坦承在卷（偵一卷104 頁），而於
    98年8 月13日以上開門號0000000000000 號行動電話與林景
    涼聯絡將本案愷他命毒品運至高雄市之人係鄭文王，亦有上
    開通訊監察結果報告書可佐，核與被告丁○○所供聯絡運送
    之情節相符，且被告丁○○曾以門號0000000000000 號行動
    電話與鄭文王所持用門號0000000000000 號行動電話聯絡一
    情，經本院職權調取本院98年度聲監續字第1928號卷核閱無
    誤，有該卷所附本院98年度聲監字第1209號通訊監察結果報
    告書之98年7 月23日16時49分、20時54分之通訊監察譯文可
    參，益見被告丁○○與鄭文王門號0000000000000 號行動電
    話，早有聯絡，應知持用電話之人為鄭文王。被告丁○○辯
    稱持用門號0000000000000 號行動電話與其聯絡之人為年籍
    不詳之「謝旺霖」云云，違於事實，應非可採。本件案發時
    門號0000000000000 號行動電話為鄭文王所持用，被告丁○○以門號0000000000000 號行動電話撥打門號000000000000
    0 號行動電話之方式，與鄭文王聯絡本案愷他命毒品之運送
    事宜甚明。
  (3)被告丙○○、丁○○均坦承上開98年8 月12日20時51分許及
    同年月13日零時16分許之電話通聯中，被告丙○○要求被告
    丁○○聯絡於98年8 月13日「拿到我們那邊，我先把它接起
    來」、「叫他拖下來」之物，即事後所查扣之本件愷他命毒
    品等語（院二卷46、54頁），核與丁○○聯絡鄭文王後，鄭
    文王於98年8 月13日8 時8 分許與林景涼之上開通聯中明確
    提及「778 號」，被告甲○○受指示載運之地點為高雄市○○○路778 號，且被告丁○○告知被告丙○○貨運公司為「
    文景」，接貨地點同為高雄市○○○路778 號等情相符，足
    見被告丙○○、丁○○於上開98年8 月12日20時51分許及同
    年月13日零時16分許之電話通聯中所談論運送之物為同一，
    即本件愷他命毒品。
  (4)本案查扣之愷他命毒品裝於塑膠罐，共59罐，驗後淨重合計
    達4 萬5747.04 公克，平均每罐驗後淨重約775.37公克，已
    如上述，並有查獲現場相片可憑，其總數及每罐裝之愷他命
    毒品數量非少，確有分裝之必要。又被告丙○○於98年3 月
    13日，本案愷他命毒品未運至高雄市前之10時19分許，與被
    告顏俊卿見面時，即要求被告顏俊卿購買用以分裝之塑膠袋
    一情，此為被告丙○○、顏俊卿所是認（偵一卷111 頁、11
    3 頁、院二卷202 、203 頁），對應於被告丙○○、丁○○
    於上開98年3 月13日零時16分通話內容，可見被告丁○○提
    及「那麼多」，與本件愷他命毒品數量甚多一情相符；被告
    丙○○提及「我自己弄一下」、「我叫少年仔（即被告顏俊
    卿）拿去拆一拆，弄好」，以避免「斤兩」出差錯等語，佐
    以被告丙○○指示被告顏俊卿購買用於分裝之塑膠袋及毒品
    重視「斤兩」常情，可知被告丙○○通聯中所謂「弄一下」
    、「拆一拆」、「弄好」等語，均係指對本件愷他命毒品測
    定重量加以分裝，以避免「斤兩」出差錯而言，核與本件愷
    他命毒品為大量塑膠罐包裝，而有分裝必要之情形相符，顯
    見被告丙○○、丁○○於本件查獲前，對於本件愷他命毒品
    之數量、包裝情形知之甚詳。又被告丙○○與被告丁○○於
    上開98年8 月12日20時51分許及同年月13日零時16分許之電
    話通聯中，被告丙○○提及：張先生不依原先價錢，要再減
    一碼，我與財仔商量，看能不能多個0.5 等語，被告丁○○
    並回應：「如果只差一碼，就給他好了」，而被告丙○○、
    丁○○於本院審理中均坦承，上開所謂「一碼」、「0.5 」
    均係指價格金錢，可見被告丙○○、丁○○就本案所運物品
    討論其價格，衡情物品價格與該物之種類、品質、數量相關
    ，若非知悉本案物品為愷他命毒品，被告丙○○、丁○○應
    無從以具體「一碼」、「0.5 」之方式，相互討論其價格。
    被告丙○○於上開98年8 月12日20時51分許及同年月13日零
    時16分許之電話通聯中，復提及「那個土豆殼也還沒剝」、
    「作花生糖的還有別人」、「那個魚冰那麼久」等語，而本
    件運輸之物，並非「土豆殼」、「花生糖」或「魚」，且就
    被告丙○○上開通聯對話之前後語義連貫觀察，可知所謂「
    土豆殼」、「花生糖」及「魚」均係被告丙○○要求被告丁○○聯絡運送之物，即本案愷他命毒品，若非被告丙○○已
    知悉所要求運送之物為不法之愷他命毒品，為避免遭監聽追
    查，何須於上開電話中刻意以「土豆殼」、「花生糖」及「
    魚」等不同密語代之，若非被告丁○○知悉被告丙○○上開
    「土豆殼」、「花生糖」及「魚」均為愷他命毒品之密語，
    何以於該次通聯後即聯絡鄭文王運送本案愷他命毒品，而未
    運送所謂土豆、花生糖或魚，且未於上開通聯中疑問被告丙○○所謂「土豆殼」、「花生糖」及「魚」係指何物，益見
    被告丙○○、丁○○於本件查獲前，已知悉本件運至高雄市
    之物為愷他命毒品。至被告丙○○雖辯稱於上開與被告丁○○之電話通聯中，提及之「土豆殼」、「花生糖」及「魚」
    均係指古董字畫，就價格金錢之討論，均是古董字畫之買賣
    ；被告丁○○亦辯稱其與被告丙○○所討論之買賣價錢，是
    古董字畫之買賣云云，惟經本院就古董買賣進一步訊問被告
    丙○○、丁○○，被告丙○○供稱：所買賣的古董是張瑞圖
    長卷的書法字，是被告丁○○從香港購得後要出賣，由我仲
    介買賣，如果賣出100 萬元人民幣以上，我可得百分十五之
    傭金，若金額未達100 萬元人民幣，則傭金另議，所謂「減
    一碼」是指傭金的百分之十減為百分之九，現在該古董由被
    告丁○○保管中等語（院二卷20、44、45、48頁），被告丁○○則供稱：所買賣的古董是張瑞圖的畫，該古董是一位臺
    灣廚師蘇靖惠要賣，其如何取得該古董我不清楚，我告訴被
    告丙○○該古董不是我要賣，賣主另有他人，被告丙○○仲
    介賣買可得賣價百分之十之傭金，不論賣價多少都是百分之
    十，所謂「減一碼」是指古董價金減少百分之十，目前該古
    董係蘇靖惠保管中等語（院二卷28、53、54頁），可見被告
    丙○○、丁○○就所謂買賣之古董係書法字卷或國畫、該古
    董之來源、古董之賣主是否被告丁○○、被告丙○○可得傭
    金之計算、「減一碼」係減仲介傭金百分之一或減古董價金
    百分之十、目前古董所在等事項，二人所供齟齬不合，其所
    謂古董買賣，顯屬勾串，實非可採，況於上開通聯中，被告
    丁○○提及「那麼多」、被告丙○○提及「斤兩出差錯」，
    與其所辯買賣之古董僅有1 件及古董書法字卷或國畫買賣非
    以「斤兩」計價之常情，明顯不符，益見被告丙○○、丁○○間並無古董買賣，其二人辯稱於上開通聯中所謂「土豆殼
    」、「花生糖」及「魚」均係指古董，所討論之買賣價錢，
    均是古董之買賣云云，應非可信。
  (5)被告丙○○於98年8 月13日13時8 分許與被告丁○○之上開
    電話通聯中有下列對話情形：被告丙○○：「可能要去接的
    樣子，但是怎麼沒有寫字？他在打電話。」、被告丁○○：
    「問看看。」、被告丙○○：「好，我問看看。」等語。另
    被告丙○○於98年8 月13日13時9 分許與被告丁○○之上開
    電話通聯中有下列對話情形：被告丙○○：「要跟他拿東西
    ，卻在打電話，等誰打電話，等有夠久，現在叫他東西給我
    們，他在那裡打電話，說要等他們老大什麼的」、被告丁○○：「對不對啦」、被告丙○○：「對啦」、被告丁○○：
    「好啦，我聯絡」等語。可見上開被告丙○○與被告丁○○
    於98年8 月12日20時51分許至98年8 月13日13時9 分許之上
    開數次通聯中，均無提及「謝旺霖」或代「謝旺霖」領貨，
    被告丁○○亦無表示請被告丙○○代為領貨，被告丙○○亦
    無表示為被告丁○○領貨，且由上開被告丙○○與被告丁○○之98年8 月12日20時51分許、同年月13日零時16分許2 次
    通聯譯文連續觀察，可見被告丙○○為要「自己弄一下」、
    「叫少年仔拿去拆一拆，弄好」，以避免「斤兩出差錯」之
    測定重量分裝毒品作業，而要求被告丁○○聯絡將本件愷他
    命毒品運至高雄市，將由被告丙○○與少年仔即被告顏俊卿
    （詳下述）一起接應，是本案愷他命毒品於98年3 月13日運
    至高雄市，係因被告丙○○之要求；參以上開通聯中，被告
    丙○○與被告丁○○討論愷他命毒品之買賣價格，被告丁○○更明白表示「如果只差一碼，就給他好了」，若被告丙○○、丁○○僅係代他人接取本件貨品且不知為愷他命毒品，
    何有於接取前即談及愷他命毒品之價格並加以處分，且被告
    丙○○及被告顏俊卿接貨後，將對貨品進行「拆一拆」之分
    裝作業，若非被告丙○○、顏俊卿係為自己收取愷他命毒品
    ，何有任意加以拆開並費心測定重量加以分裝之理。由被告
    丙○○、丁○○於事前已計畫對愷他命毒品加以分裝及買賣
    處分，益見被告丙○○辯稱係代被告丁○○領取愷他命毒品
    ，被告丁○○則辯稱係代「謝旺霖」領取云云，應屬卸責之
    詞，皆非可採，被告丙○○、丁○○係為自己而聯絡、領取
    本件愷他命毒品甚明。
  (6)基上各節，被告丙○○、丁○○均明知本件貨品為愷他命毒
    品，仍基於運輸第三級毒品之犯意，由被告丁○○聯絡後，
    經鄭文王、林景涼輾轉聯繫，由被告甲○○駕車自臺北市文
    景公司搬運輸送至高雄市○○○路778 號前路旁，由被告丙○○、顏俊卿接應一節，應可認定。
  (三)被告丙○○於上開與被告丁○○之電話通聯中，提及由自己
    與「少年仔」一起接領本件愷他命毒品，並由自己及「少年
    仔」進行「弄一弄」之測定重量分裝作業，以免「斤兩出差
    錯」，詳如上述；被告丙○○所謂之「少年仔」即被告顏俊
    卿一節，經被告丙○○、顏俊卿供明在卷，且有被告丙○○
    所有記載與被告顏俊卿所持用行動電話門號相符之「少年00
    00000000」筆記1 張扣案可憑，又本件與被告丙○○到場接
    取愷他命毒品之人確為被告顏俊卿無誤，是被告顏俊卿即「
    少年仔」甚明。又本件愷他命毒品尚未運至高雄市前，被告
    丙○○即交付2000元與被告顏俊卿收受，以供被告顏俊卿開
    車接應愷他命毒品之油費及購買分裝愷他命毒品之塑膠袋，
    核與被告丙○○上開電話通聯中所談論與被告顏俊卿一起分
    裝愷他命毒品之內容相符，應可認定；由被告顏俊卿明知該
    2000元之用途並予收受，可見被告顏俊卿同意與被告丙○○
    一起接取本件愷他命毒品並加以分裝。而被告丙○○早知本
    件貨品為愷他命毒品，且本件愷他命毒品數量驗後淨重即高
    達45公斤餘，價值不菲，且毒品罪責嚴重，於被告顏俊卿分
    裝時，必無從隱瞞本件貨品為愷他命毒品之事實，若非被告
    顏俊卿同知該貨品為愷他命毒品，被告丙○○應無使被告顏
    俊卿共同接貨並進行分裝，以暴露自己毒品犯行而損失高價
    毒品之可能。又被告丁○○於98年8 月13日11時許撥打被告
    丙○○之上開門號0000000000號行動電話，通聯中有下列對
    話情形：被告丁○○：「要繳貸款不夠錢，跟你拿萬五，有
    方便嗎？」、被告丙○○：「萬五，剛好有。」、被告丁○○：「萬五有喔，好，那你拿給我，提早一點。」、被告丙○○：「好。」等語。另被告丙○○於接獲上開被告丁○○
    電話通知後2 分鐘即98年8 月13日11時2 分許，即撥打被告
    顏俊卿之上開門號0000000000號行動電話，通聯中有下列對
    話情形：被告丙○○：「我跟你說喔」、被告顏俊卿：「嘿
    」、被告丙○○：「他們說要拿萬五元」、被告顏俊卿：「
    嘿」、被告丙○○：「萬五元…不然提早來現場（通訊監察
    報告表誤載為提早來清場）」、被告顏俊卿：「好」等語，
    有上開通訊監察作業報告表附卷可憑。就上開通聯中所提及
    之「萬五」或「萬五元」，係指用以支付文景公司運送本案
    愷他命毒品之運費1 萬8000元中之1 萬5000元（實際交付1
    萬8000元），經被告丁○○供稱：因要付貨車司機運費1 萬
    8000元，故打電話向被告丙○○借1 萬5000元等語（院二卷
    54頁），被告丙○○於聽聞上開通訊監察錄音後亦供稱：被
    告丁○○叫我拿1 萬5000元作為貨車運費等語明確（偵一卷
    92反頁），可見被告丙○○經被告丁○○上開電話通知而知
    悉運費及「提早一點」後，2 分鐘內立即電話聯絡被告顏俊
    卿，告知運費金額，並要求提早到接貨現場，若非被告顏俊
    卿與本件愷他命毒品運輸有利害關係，被告丙○○何須急於
    告知被告顏俊卿有關運費金額之事；參以1 萬5000元金額非
    小，於被告丙○○電話中僅簡單提及「他們說要拿萬五元」
    ，被告顏俊卿對此未向被告丙○○追問確認何人要拿、為何
    要拿，亦未疑問被告丙○○為何須告知該1 萬5000元之事，
    可見被告顏俊卿對被告丙○○所談論之「萬五元」，係何項
    金額、為何支付及被告丙○○通知該金額之目的，均已知悉
    ，益明被告顏俊卿與本件愷他命毒品運輸有利害關係，而知
    悉所運送之貨品為愷他命毒品。況被告丙○○於98年8 月13
    日9 時45分許以門號0000000000號行動電話撥打被告顏俊卿
    所持用門號0000000000號行動電話，相約在上開高雄市○○
    區○○路與民族路交岔口見面，於98年8 月13日10時19分高
    雄市○○區○○路與民族路交岔口二人見面時，由被告丙○○當面告知被告顏俊卿接取愷他命毒品之時間、地點，此經
    被告丙○○、顏俊卿供述明確，若非被告丙○○、顏俊卿均
    知悉所接收之貨品是不法之愷他命毒品，被告丙○○何不於
    上開該日9 時45分許之電話聯絡中告知接貨之時間、地點，
    被告顏俊卿何不於該次通話中詢問即可，何須費時費力當面
    告知，且本件須由被告顏俊卿駕駛上開自用小客車到場之原
    因，係要將運至高雄市之本件愷他命毒品，以該部車輛立即
    載送至他處，觀諸本案查扣之2 袋愷他命毒品，於查獲前其
    中一袋已由被告顏俊卿搬入上開自用小客車之後座亦明，此
    經被告丙○○、顏俊卿供承明確，且有查獲現場相片可參，
    可見被告顏俊卿明知高雄市三民區○○○路778 號並非被告
    丙○○藏放該貨品之地點，惟該貨品既為貨運公司所運送，
    被告丙○○、顏俊卿應可要求該貨運公司直接運至其住家或
    正確存放地點即可，何須額外費力至路邊接取，若非被告顏
    俊卿明知該貨品為愷他命毒品，不宜直接運至被告丙○○或
    被告顏俊卿自己住家，以免遭查獲，何有未要求被告丙○○
    指示貨車直載運至被告顏俊卿住處，以利其在家方便收貨，
    反而費力駕車外出接取之理。是被告顏俊卿明知本件貨品為
    愷他命毒品，仍基於運輸第三級毒品之犯意，與被告丙○○
    共同至高雄市○○○路778 號路旁接應甚明，被告顏俊卿辯
    稱不知本件貨品為愷他命毒品，應非可採。
  (四)被告甲○○於本案前擔任快遞運送工作已三、四年，於98年
    8 月13日8 時12分許臨時接獲林景涼電話指示，將本件愷他
    命毒品由臺北市文景公司開車運送至高雄市，於駕駛上開自
    用小貨車運送前，曾在文景公司打開航空貨運袋查看該批來
    自大陸之罐裝貨品內容，此經被告甲○○供承在卷（偵一卷
    12反頁、103 頁、院三卷23頁），核與本件查獲時愷他命毒
    品之包裝情形相符，有查獲時現場相片可佐，可見被告甲○○知悉本件愷他命毒品之來源，且由被告甲○○擔任運送工
    作之三、四年經驗，應知不得擅自開啟客戶託運之物品，若
    非經林景涼知告貨品來源，並指示被告甲○○於起運前加以
    查看，被告甲○○應不可能知悉其來源，並於運送前開啟包
    裝查見內容之可能，若非被告甲○○明知該貨品為愷他命毒
    品，林景涼何有告知被告甲○○毒品來源，並積極要求查看
    愷他命毒品，致被告甲○○發現其毒品犯行之可能。又被告
    甲○○就本案運送收取運費1 萬8000元，經被告甲○○、丁○○、丙○○供述明確，且有扣案現金1 萬8000元可憑，惟
    被告甲○○所運輸之路程，僅為臺北市文景公司沿高速公速
    至高雄市三民區○○○路778 號，所運物品僅為2 袋裝之貨
    物，並無複雜難尋之長程山路，亦無大量或甚重之物品，載
    運過程中亦無特別耗費之冰藏或保護處理，被告甲○○應知
    該次運費不致達1 萬8000元，若非被告甲○○知悉所運送者
    為不法之愷他命毒品，何有向被告丙○○收取高達1 萬8000
    元運費之理。被告甲○○為林景涼運輸本件貨品時，不知收
    件人為何人，於98年8 月13日13時8 分許駕車載送到達高雄
    市三民區○○○路778 號前時，被告丙○○、顏俊卿到場向
    其表示領貨，被告甲○○不願交付，須待林景涼於同日13時
    11分許之電話指示後始交付，交付時未要求被告丙○○、顏
    俊卿於書面上簽收等情，經被告甲○○、丙○○、顏俊卿供
    明在卷（院二卷47、185 、201 、202 頁、院三卷13頁），
    且有上開通訊監察報告書及被告甲○○所持用門號00000000
    00號行動電話雙向通聯查詢資料可憑，文景公司既為貨運公
    司，被告甲○○自稱為文景公司送貨，依正常運送流程，應
    有收件人姓名及供收貨人簽認之簽收單，若非被告甲○○知
    悉本件貨品為不法之愷他命毒品，何有不於運送前問明收件
    人姓名以利送交，於交貨時何以不要求被告丙○○、顏俊卿
    簽收以明責任，且被告丙○○、顏俊卿於98年8 月13 日13
    時8 分許出面領貨時，由被告丙○○當時詢問被告甲○○有
    無貨品要送交，此經被告丙○○、甲○○供證明確，由被告
    丙○○、顏俊卿於約定交貨時間出現交貨地點且正確要求交
    付貨品等情形，應足使被告甲○○判斷其為接貨之人，惟被
    告甲○○仍拒絕交貨，必待林景涼聯絡指示後，始肯交貨，
    明顯異於一般貨運送貨方式，可知被告甲○○知悉本件貨品
    為大量且高價之愷他命毒品，故於交貨時如此謹慎。又被告
    甲○○非文景公司員工，文景公司現職貨車司機有二、三人
    ，此經被告甲○○供明在卷（偵一卷72反頁），現時市場上
    有眾多貨運行號可提供便利之運輸服務，為眾所週知，且本
    件愷他命毒品量大價高，利害重大不容有誤，林景涼於考量
    運輸方式時必相當慎重，由林景涼未將本件愷他命毒品指派
    文景公司之司機運送，亦未利用一般運貨服務，而於98 年8
    月13日8 時8 分許接獲鄭文王要求運送之電話後，4 分鐘內
    之同日8 時12分許即聯絡被告甲○○運送量大價高之愷他命
    毒品，若非因被告甲○○深得林景涼信任而知悉貨品為愷他
    命毒品，何以林景涼不就近指示其他文景公司正職司機加以
    運送或利用其他便利之貨運服務，反而要求與文景公司無關
    之被告甲○○之理。是被告甲○○明知本件貨品為愷他命毒
    品，仍基於運輸第三級毒品之犯意，依林景涼指示，駕駛上
    開自用小貨車，自臺北市文景公司起運至高雄市○○○路77
    8 號路旁，交付被告丙○○、顏俊卿甚明，被告甲○○辯稱
    不知本件貨品為愷他命毒品，應非可採。
  (五)按共同正犯間意思之聯絡，不限於事前有所謀議，於行為當
    時有共同犯意之聯絡者，亦屬之，其表示之方法，亦不以明
    示通謀為必要，即相互間有默示之合致，亦無不可；復不以
    數人間直接發生者為限，即有間接之聯絡者，亦包括在內；
    又共同正犯間並非僅就其自己所實行犯罪行為負其責任，在
    犯意聯絡之範圍內，對於他共同正犯所實行犯罪行為，亦應
    共同負責（最高法院73年台上字第2364號、77年台上字第21
    35號判例、98年度台上字第130 號判決意旨參照）。本件被
    告丙○○、丁○○、甲○○、顏俊卿均明知所運送之物為愷
    他命毒品，仍由被告丙○○聯絡被告丁○○後，經被告丁○○聯絡鄭文王，再由鄭文王聯絡林景涼，林景涼聯絡被告甲○○駕車將本件愷他命毒品運輸至高雄市○○○路778 號，
    由被告丙○○聯絡被告顏俊卿共同至上開地點接應愷他命毒
    品，由被告顏俊卿駕駛上開自用小客車以為接應，並由被告
    顏俊卿將本件所運至之愷他命毒品中1 袋，搬上該接應之自
    用小客車，縱被告丙○○、丁○○、顏俊卿、甲○○就所聯
    絡對象以外之人，並不相識，亦無直接聯絡情形，惟其四人
    與鄭文王、林景涼彼此間就將本件愷他命毒品由臺北市文景
    公司運送至高雄市○○○路778 號之運輸犯行，經由上開間
    接聯絡方式已有意思合致，並互相利用他人之行為，構成運
    輸第三級毒品愷他命之結果，依上開說明，足認參與聯絡、
    運送及接應之被告丙○○、丁○○、顏俊卿、甲○○及鄭文
    王、林景涼間，有以自己之行為或利用他人之行為，運輸本
    件愷他命毒品之犯意聯絡。
  (六)綜上，被告丙○○、丁○○、顏俊卿、甲○○之上開辯解，
    均非可採，其四人共同運輸本件愷他命毒品之犯行，均堪認
    定，本案事證明確，應分別依法論科。
三、論罪科刑
  (一)按毒品危害防制條例第4 條業經立法院三讀修正通過並經總
    統於98年5 月20日公布，同條例第36條雖規定：本條例自公
    布後6 個月施行，惟該條規定係指87年將肅清煙毒條例修正
    為毒品危害防制條例時之規定，與本次修正無關，是此次修
    正依中央法規標準法第14條之規定，應自總統公布後3 日生
    效。本件被告丙○○、丁○○、顏俊卿、甲○○共同運輸愷
    他命毒品之行為時係98年8 月13日，已在上開98年5 月20日
    修正公布之毒品危害防制條例生效之後，應適用現行之毒品
    危害防制條例，無新舊法比較問題，合先述明。
  (二)核被告丙○○、丁○○、顏俊卿、甲○○所為，均係犯毒品
    危害防制條例第4 條第3 項之運輸第三級毒品罪。按毒品危
    害防制條例所謂之「運輸」，係指本於運輸意思而搬運輸送
    而言，不以自國外輸入國內或自國內輸出國外者為限，其在
    「國內運送」者，亦屬之，倘其有此意圖者，一有搬運輸送
    之行為，犯罪即已成立，並非以運抵目的地為完成犯罪之要
    件，因此應以起運為其著手，以運離現場為其既遂（最高法
    院98年度台上字第3007號、99年度台上字第358 號判決意旨
    參照）。本件被告甲○○基於運輸第三級毒品愷他命之意思
    ，駕駛上開自用小貨車，自臺北市○○區○○街178 號1 樓
    之文景公司起運，沿國道一號高速公司運至高雄市○○○路
    778 號卸貨時遭查獲，顯已運離文景公司之起運現場，依上
    開說明，本件運輸毒品之行為業已既遂，至被告丙○○、顏
    俊卿於高雄市○○○路778 號接應本件愷他命毒品後，尚未
    離開即遭查獲，仍無礙於本件運輸毒品既遂之認定，被告丙○○、丁○○、顏俊卿之辯護人均辯稱，被告丙○○、丁○○、顏俊卿之運輸毒品犯行尚屬未遂，應非可採。本件查扣
    之愷他命毒品純質淨重合計為4 萬3043.39 公克，有上開鑑
    定書可憑，已逾毒品危害防制條例第11條第5 項所定持有第
    三級毒品純質淨重20公克以上，惟被告丙○○、丁○○、顏
    俊卿、甲○○為運輸第三級毒品愷他命而持有愷他命毒品之
    低度行為，為運輸第三級毒品愷他命之高度行為所吸收，不
    另論罪。又被告丙○○、丁○○、顏俊卿及甲○○與鄭文王
    、林景涼間就上開運輸第三級毒品犯行，有犯意聯絡及行為
    分擔，均為共同正犯，應就全部犯罪事實負共同正犯之責。
    檢察官移送併辦（98年度偵字第35535 號）部分，經核與被
    告丙○○、丁○○、顏俊卿、甲○○所犯原起訴運輸第三級
    毒品愷他命為同一案件，為起訴效力所及，本院自應一併審
    理。審酌被告丙○○、丁○○、顏俊卿、甲○○均明知愷他
    命係毒品危害防制條例列管之第三級毒品，危害社會秩序及
    國人身體健康至鉅，猶共同運輸，欠缺守法觀念，且驗後淨
    重達45.74704公斤，數量龐大，倘流入市面，對社會及國人
    之健康危害甚大，犯後均否認犯行，未能體認自己行為偏誤
    ，且本件愷他命毒品係被告丙○○要求被告丁○○後而運輸
    至高雄市，並由被告丙○○指示被告顏俊卿加以接應後分裝
    ，被告丙○○應屬主導地位，被告丁○○、顏俊卿依被告丙○○指示從事犯行，情節較輕，被告甲○○臨時依林景涼指
    示而運輸毒品，情節亦較輕等一切情狀，認公訴人對被告四
    人均求刑有期徒刑15年，均屬過重，爰分別量處如主文第1
    至3 項所示之刑。
  (三)按毒品危害防制條例第18條後段應沒入銷燬之毒品，專指查
    獲施用或持有之第三、四級毒品而言；倘係查獲製造、運輸
    、販賣、意圖販賣而持有、以非法方法使人施用、引誘他人
    施用或轉讓第三、四級毒品，既屬同條例相關法條明文規定
    處罰之犯罪行為，即非該條項應依行政程序沒入銷燬之範圍
    。又同條例第19條第1 項所定「供犯罪所用或因犯罪所得之
    物」，係指犯第4 條至第9 條、第12條、第13條或第14條第
    1 項、第2 項之罪所用或所得之物，不包括毒品本身在內，
    是尚不得援用此項規定為第三、四級毒品之沒收依據。再同
    條例對於查獲之製造、運輸、販賣、意圖販賣而持有、以非
    法方法使人施用、引誘他人施用及轉讓第三、四級毒品之沒
    收，並無特別規定，如其行為已構成犯罪，則該毒品即屬不
    受法律保護之違禁物，應回歸刑法之適用，依刑法第38條第
    1 項第1 款之規定沒收之，始為適法（最高法院96年台上字
    第884 號判決意旨參照）。扣案之愷他命毒品經送驗結果含
    第三級毒品愷他命成分（驗後淨重合計4 萬5747.04 公克）
    ，依上開說明應屬違禁物，爰依刑法第38條第1 項第1 款及
    共犯責任共同原則，於各被告宣告刑項下諭知沒收，至鑑驗
    耗損之毒品因已滅失，自無庸另予宣告沒收。扣案之裝盛愷
    他命毒品之59個塑膠罐及2 個航空貨運袋，均經被告甲○○
    交付被告丙○○、顏俊卿，足認均為被告所有之物，供運輸
    本件毒品時盛裝、包裝愷他命之用，又扣案被告丙○○所有
    門號0000000000000 號、0000000000號行動電話各1 具（均
    含SIM 卡）、記載「少年0000000000」之筆記1 張、被告丁○○所有門號0000000000000 號行動電話1 具（含SIM 卡）
    、記載收取愷他命毒品之地址「民族一路778 號」之筆記1
    張、被告顏俊卿所有門號0000000000號行動電話、被告甲○○所有門號0000000000號行動電話各1 具（均含SIM 卡）均
    為供聯絡運輸本件愷他命毒品所用，有通訊監察報告書及行
    動電話雙向通聯查詢資料可憑，並經本院詳查認定如上，爰
    依毒品危害防制條例第19條第1 項及共犯責任共同原則，於
    各被告宣告刑項下諭知沒收。又按毒品危害防制條例第19條
    第1 項規定，犯運輸毒品罪者，其犯罪所得之財物，均沒收
    之，係採義務沒收主義，故其犯罪所得之對價，不問其中成
    本若干，利潤多少，均應全部諭知沒收，以貫徹政府查禁煙
    毒之決心，並符立法本旨（98年度台上字第3810號判決意旨
    參照）。準此，扣案之被告丙○○交付被告顏俊卿供接應毒
    品汽車油費、購買分裝毒品塑膠袋之2000元，及扣案之被告
    丙○○交付被告甲○○運輸本件毒品之運費1 萬8000元，不
    問其中成本、利潤多少，分別為被告顏俊卿、甲○○因本件
    運輸愷他命毒品所得之財物，惟尚非其他共犯之犯罪所得，
    爰依毒品危害防制條例第19條第1 項，分別於被告顏俊卿、
    甲○○宣告刑項下諭知沒收。至被告甲○○駕駛所用車牌號
    碼3213-QY 號自用小貨車，登記車主為卉瑩企業社，有車籍
    查詢資料在卷可參，難認為被告所有；被告顏俊卿所有車牌
    號碼YP-8690 號自用小客車，係在高雄市○○○路778 號等
    待接貨所用，非本件由臺北市文景公司運輸愷他命毒品至高
    雄市○○○路778 號所用交通工具；另扣案之被告丙○○所
    有電話號碼筆記1 張、被告丁○○所有電話號碼筆記1 張、
    丁○○所有門號0000000000號行動電話、顏俊卿所有門號00
    00000000號行動電話、甲○○所有門號00 00000000 號行動
    電話各1 具（均含SIM 卡）均與本件運輸愷他命毒品無關，
    爰均不予沒收。另門號0000000000000 號、門號0000000000
    000 號行動電話，分別為鄭文王、林景涼用以聯絡本件運輸
    毒品犯行，惟無證據證明該2 支行動電話為共犯鄭文王、林
    景涼或本件被告所有，亦均不予沒收，併予敘明。
據上論斷，應依刑事訴訟法第299 條第1 項前段，毒品危害防制
條例第4 條第3 項、第19條第1 項，刑法第11條、第28條、第38
條第1 項第1 款，判決如主文。
本案經檢察官乙○○到庭執行職務。
中    華    民    國    99    年    4     月    9     日
                  刑事第十五庭  審判長法  官  莊珮君
                                      法  官  王俊彥
                                      法  官  楊國煜
如不服本判決，應於收受本判決10日內向本院提出上訴書狀，並
應敘述具體理由，如未敘述上訴理由者，應於上訴期間屆滿後20
日內補提理由書狀於本院（均須依他造當事人之人數附繕本）「
切勿逕送上級法院」。
以上正本證明與原本無異。
中    華    民    國    99    年    4     月    9     日
                                      書記官  王芷鈴
附錄本判決論罪法條
毒品危害防制條例第4條
製造、運輸、販賣第一級毒品者，處死刑或無期徒刑；處無期徒
刑者，得併科新臺幣2 千萬元以下罰金。
製造、運輸、販賣第二級毒品者，處無期徒刑或7 年以上有期徒
刑，得併科新臺幣1 千萬元以下罰金。
製造、運輸、販賣第三級毒品者，處五年以上有期徒刑，得併科
新臺幣7 百萬元以下罰金。
製造、運輸、販賣第四級毒品者，處3 年以上10年以下有期徒刑
，得併科新臺幣3 百萬元以下罰金。
製造、運輸、販賣專供製造或施用毒品之器具者，處1 年以上7
年以下有期徒刑，得併科新臺幣1 百萬元以下罰金。
前5項之未遂犯罰之。

司法院資訊處製作；財團法人民間司法改革基金會備份。
